【裁判字號】    92,交訴,108
【裁判日期】    920626
【裁判案由】    過失致死
【裁判全文】
臺灣臺南地方法院刑事判決                        九十二年度交訴字第一八號
    公  訴  人  臺灣台南地方法院檢察署檢察官
    被      告  乙○○
右列被告因過失致死案件，經檢察官提起公訴（九十二年度偵字第二０三三號），本
院判決如左：
    主  文
乙○○從事業務之人，因業務上之過失致人於死，處有期徒刑陸月，如易科罰金，以
佰元折算壹日，緩刑年。
    事  實
一、乙○○為果農，平素以駕駛農用拼裝車載運採收之楊桃為業，駕駛為其附隨業務
    ，為從事業務之人。其明知農用拼裝車未經核准領用牌照不得行駛上路，竟仍於
    民國九十一年十一月八日上午，駕駛引擎號碼「６Ｄ１５─３１７３０４號」未
    領用牌照之農用拼裝三輪車載運楊桃，並搭載其所雇用幫其採收楊桃之吳春梅，
    沿台南縣楠西鄉○○路由北往南方向行駛，於同日上午十時三十五分許，行經水
    庫路之南一七四線五五‧八公里南向處時，本應注意機器腳踏車附載坐人必須穩
    妥，而其所騎駛之該輛拼裝車駕駛座旁未設有護欄可供攀扶，若附載坐人可能會
    致附載人有墜落之危險，而依當時情形，客觀上又無不能注意之情事，其能注意
    竟疏未注意，貿然讓吳春梅搭坐在其右側座位上，因見前方有車輛駛來而緊急煞
    車，致吳春梅因該座位並無任何防護措施而跌落車下，並遭上開拼裝車之右後輪
    碾壓而過，造成吳春梅因血容積量過低合併失血性休克、自左向右鎖胸背部壓砸
    傷合併連枷胸骨折及氣血胸，經送醫急救仍於同日中午十二時二十五分許不治死
    亡。車禍事故發生後，乙○○以電話報警，經台南縣警察局玉井分局交通事故處
    理小組警員甲○○到場測繪並至醫院處理，在警員尚不知何人為肇事車輛之駕駛
    人前，乙○○以電話與甲○○聯絡並在醫院表示其為駕駛人而自首犯行，接受裁
    判。
二、案經台南縣警察局玉井分局報請臺灣台南地方法院檢察署檢察官相驗後，暨由吳
    春梅之子女詹志成、丙○○、詹雅玲訴由該地檢署檢察官偵查起訴。
    理  由
一、訊據被告乙○○對於右開時、地駕駛農用拼裝三輪車，因煞車致所搭載之被害人
    吳春梅跌落車下並不治死亡之事實均坦承不諱，且有台南縣警察局道路交通事故
    調查報告表一紙、交通事故現場照片七幀在卷可資佐證，而被告所駕駛之該輛引
    擎號碼「６Ｄ１５─３１７３０４號」農用拼裝車並未領用牌照乙節，亦有交通
    部公路總局嘉義區監理所台南監理站九十二年五月二十九日嘉監南字第０９２０
    ０１１９１５號函敘明在卷可按。被告雖辯稱：其並未壓碾過死者吳春梅，且並
    非業務過失致死云云。惟查，死者吳春梅係因本件車禍死亡，不僅經臺灣台南地
    方法院檢察署檢察官督同檢驗員相驗明確，並製有勘驗筆錄、驗斷書及相驗屍體
    證明書等附卷可憑，且死者胸前及左前臂有壓砸傷，左胸並有車胎碾過所造成之
    輪胎磨擦傷，另其所著之胸罩及有多色相間之上衣均因受壓砸而破損，且所著之
    披肩式袖套亦因壓砸而有破損之痕跡；而被告所駕駛之前開拼裝三輪車之右後車
    輪復沾有死者衣服所殘留之棉絮等情，亦有前開驗斷書載明及卷附之現場照片可
    稽，顯見被告所駕之拼裝車確有碾過跌落車下之吳春梅無訛，其辯稱並未壓碾過
    死者云云，顯係卸責之詞，無足採信。按拼裝車輛，未經核准領用牌證行駛者，
    處汽車所有人新臺幣三千六百元以上一萬零八百元以下罰鍰，並禁止其行駛，道
    路交通管理處罰條例第十二條第一項第二款定有明文。次按機器腳踏車附載坐人
    必須穩妥，道路交通安全規則第八十八條第一項第七款亦規定甚明。本件被告乙
    ○○明知該輛農用拼裝三輪車未經核准領用牌證不得行駛，竟仍違規行駛上路，
    而其本身既有經考領機車駕駛執照，有前開台南監理站函所檢附之機車駕照基本
    資料可憑，理亦應注意前述交通安全規則，而案發當時係天候晴朗、柏油路面、
    日間自然光線、雙線道、標線清晰、路面乾燥無缺陷、無障礙物、視距良好、限
    速六十公里等情，亦有上述道路交通事故調查報告表載明可考，據此判斷，足見
    依當時狀況被告客觀上並無不能注意之情狀，而觀之被告所駕駛之該輛拼裝三輪
    車其駕駛座旁未設有護欄可供攀扶，有卷附之現場相片可憑，若附載坐人顯然有
    致附載人墜落之危險，而被告本應注意且能注意駕駛座旁不適合附載坐人，竟疏
    未注意而貿然讓被害人吳春梅搭坐在其右側座位上，因見前方有車輛駛來而緊急
    煞車，致吳春梅因該座位並無任何防護措施而跌落車下，並遭上開拼裝車之右後
    輪碾壓而過不治死亡，被告自有違前開規定之注意義務，其上述駕駛行為，顯有
    過失。又被告自承為果農，且平日會以該輛農用拼裝車載運採收之多量楊桃，而
    車禍當日適正駕駛該輛拼裝車採收並載運楊桃，而刑法所謂業務，係指個人基於
    其社會地位繼續反覆所執行之事務，其主要部分之業務固不待論，即完成主要業
    務所附隨之準備工作與輔助事務，亦應包括在內，從而被告平日既會載運採收之
    楊桃，並駕上開農用拼裝車為其附隨業務，應堪認定被告係從事業務之人。又本
    件被害人吳春梅係因此次車禍不治死亡，是被告乙○○之過失駕駛行為，與被害
    人之死亡結果間，具有相當因果關係，亦無疑義。從而，本件事證已甚明確，被
    告前揭犯行，堪以認定。
二、核被告乙○○所為，係犯刑法第二百七十六條第二項之業務過失致人於死罪。又
    其肇事後未被有偵查權之公務員或機關發覺其為犯嫌前，先以電話報案並在醫院
    向到場處理之警員自承犯行，進而接受裁判，此業經被告供明在卷可按，並有前
    開事故調查報告表業已載明被告為報案人可稽，且經證人即現場處理員警甲○○
    到庭陳證無訛，被告行為合乎自首之要件，應依刑法第六十二條前段減輕其刑。
    爰審酌被告之品行、應負過失責任之程度、造成被害人死亡之結果及其犯後已與
    被害人家屬達成民事和解等一切情狀，量處如主文所示之刑，並諭知易科罰金之
    折算標準，以資懲儆。查被告乙○○前未曾受有期徒刑以上刑之宣告，有臺灣高
    等法院被告全國前案紀錄表附卷可稽，其因一時短於思慮致罹刑章，經此次偵審
    程序教訓，當知所警惕，諒無再犯之虞，本院復考量被告為初犯且係自首犯罪，
    而其事後已與被害人家屬達成和解賠償損失，有台南縣楠西鄉調解委員會九十二
    年民調字第十八號調解書一紙在卷可憑，本院因認前開對被告宣告之刑，以暫不
    執行為適當，爰併宣告緩刑三年，以啟自新，並觀後效。
據上論斷，應依刑事訴訟法第二百九十九條第一項前段，刑法第二百七十六條第二項
、第六十二條前段、第四十一條第一項前段、第七十四條第一款，罰金罰鍰提高標準
條例第一條前段、第二條，判決如主文。
本案經檢察官陳本良到庭執行職務。
中      華      民      國      九十二      年    六    月    二十六    日
                                      臺灣臺南地方法院交通法庭
                                          法  官  張  瑛  宗
右正本證明與原本無異。
如不服本判決，應於判決送達後十日內，向本院提出上訴狀。
                                          書記官  陳  志  德
中      華      民      國      九十二      年    六    月    二十六    日
附錄本案論罪科刑法條：
中華民國刑法第二百七十六條
 (過失致死罪)
因過失致人於死者，處二年以下有期徒刑、拘役或二千元以下罰金。
從事業務之人，因業務上之過失犯前項之罪者，處五年以下有期徒刑或拘役，得併科
三千元以下罰金。


司法院資訊處製作；財團法人民間司法改革基金會備份。
